---
title: "TFG"
author: "Inés Umpiérrez"
output:
   html_document:
     toc: TRUE
     toc_depth: 7
     toc_float: TRUE
     theme: yeti
---

```{r setup, include=FALSE, warning=F, message=F}
knitr::opts_chunk$set(echo = TRUE)
```




# **PREPROCESAMIENTO DE LOS DATOS**


Se cargan de los datos.

NOTA: El archivo de datos original "data" no se encuentra en el GitHub debido a que, incluso comprimido, su peso es demasiado grande y no permite su subida. Para la descarga de los datos originales se debe ir al siguiente enlace: https://www.kaggle.com/datasets/tunguz/big-five-personality-test



```{r}
data = read.csv("data.csv",sep="\t")

# Se hace una copia de los datos

datos = data
```


## Descripción de los datos y limpieza de datos


### Formatos

Se ven los formatos de las variables.

```{r}
str(datos, list.len = Inf)
```

Se crea la variable year y se sustituye por dateload.

```{r}
library(dplyr)

year = c(as.numeric(substr(datos$dateload, 1, 4)))
datos$dateload = year
datos = datos %>%
  rename("year" = "dateload")
```


Se ajustan los cambios en los formatos necesarios.

```{r}
datos$country = as.factor(datos$country)
#datos$year = as.factor(datos$year)


col = names(datos[,-108]) # Se descarta la variable country 
#col = names(datos[,-c(101,108)]) # Se descartan las variables country y year

datos = datos %>%
  mutate_at(vars(col), ~ as.numeric(.))

```


Se comprueban los nuevos formatos de las variables.

```{r}
str(datos, list.len = Inf)
```


Se agrupan las variables.

```{r}
col_cuestionario = names(datos[,c(1:50)])
col_tiempo = names(datos[,c(51:100,104:106)])
col_individuo = names(datos[,c(101:103,107:110)])
```


### Nulos

Frecuencia absoluta de nulos por columna.

```{r}
colSums(is.na(datos))
```


Frecuencia relativa de nulos por columna.

```{r}
round(colSums(is.na(datos))/nrow(datos),4)
```


Se eliminan los nulos.

```{r}
n_antes = nrow(datos)

datos = na.omit(datos)

n_despues = nrow(datos)

cat("n_antes:",n_antes,
    "\nn_despues:",n_despues,
    "\nFilas eliminadas:",n_antes-n_despues)
```


Se comprueba que no queden nulos.

```{r}
colSums(is.na(datos))
```


### Valores vacíos

Sólo ocurre con las variables cuyos valores se almacenan como texto: country.

Se visualizan los valores únicos de country.

```{r}
unique(datos$country)
```

Se comprueba que ningún valor sea un valor vacío.

```{r}
library(stringr)

datos[str_squish(datos$country) == "",]
```


### Variables con valor constante

#### Categóricas y cuantitativas discretas 

```{r}
cat_disc = datos[,c(col_cuestionario,"year","IPC","country")]
sapply(cat_disc, function(x) sort(unique(x)))
```

#### Cuantitativas

```{r}
cuant = datos[,c(col_tiempo,"screenw","screenh","lat_appx_lots_of_err","long_appx_lots_of_err")]
summary(cuant)
```



### Valores inválidos

#### Preguntas cuestionario

Sólo pueden ser 1, 2, 3, 4 y 5.

```{r}
n_antes = nrow(datos)

aux = c()
for(columna in col_cuestionario){
  n_aux = nrow(datos)
  datos = datos[datos[,columna] %in% c(1,2,3,4,5),]
  aux = c(aux,n_aux-nrow(datos))
  cat(columna,":",n_aux-nrow(datos),"\n")
}

cat("Total:",sum(aux),"\n")
n_despues = nrow(datos)

cat("n_antes:",n_antes,
    "\nn_despues:",n_despues,
    "\nFilas eliminadas:",n_antes-n_despues)
```


#### Tiempos

No pueden ser negativos.

```{r}
n_antes = nrow(datos)

aux = c()
for(columna in col_tiempo){
  n_aux = nrow(datos)
  datos = datos[datos[,columna] >= 0,]
  aux = c(aux,n_aux-nrow(datos))
  cat(columna,":",n_aux-nrow(datos),"\n")
}

n_despues = nrow(datos)

cat("n_antes:",n_antes,
    "\nn_despues:",n_despues,
    "\nFilas eliminadas:",n_antes-n_despues)
```


#### Pantallas

No pueden ser 0.

```{r}
n_antes = nrow(datos)

aux = c()
for(columna in c("screenw","screenh")){
  n_aux = nrow(datos)
  datos = datos[datos[,columna] > 0,]
  aux = c(aux,n_aux-nrow(datos))
  cat(columna,n_aux-nrow(datos),"\n")
}

n_despues = nrow(datos)

cat("n_antes:",n_antes,
    "\nn_despues:",n_despues,
    "\nFilas eliminadas:",n_antes-n_despues)

```


#### Países

No puede ser "NONE".

```{r}
paises = read.csv("paises.csv",sep=",")
```


```{r}
table(datos$country)
```


```{r}
n_antes = nrow(datos)

aux=c()
n_aux = nrow(datos)
datos = datos[!datos[,"country"] %in% c("NONE"),]
aux = c(aux,n_aux-nrow(datos))
cat("country:",n_aux-nrow(datos),"\n")

n_despues = nrow(datos)


datos = droplevels(datos)

cat("n_antes:",n_antes,
    "\nn_despues:",n_despues,
    "\nFilas eliminadas:",n_antes-n_despues)
```



### Filtrado

#### IPC

Se filtra por IPC = 1.

```{r}
n_antes = nrow(datos)

datos = datos[datos$IPC == 1,]

n_despues = nrow(datos)
cat("n_antes:",n_antes,
    "\nn_despues:",n_despues,
    "\nFilas eliminadas:",n_antes-n_despues)
```


#### Tiempos

Se comprueba la existencia de valores poco verosímiles.

```{r}
summary(datos[,col_tiempo[1:50]]/1000) # Segundos
```

```{r}
summary(datos[,col_tiempo[51:53]]) # Segundos
```

```{r}
cat("Columna  P1%  P5%  P10%","\n\n")
for(columna in col_tiempo){
  if(columna %in% c("introelapse","testelapse","endelapse")){
    cat(columna,":",sprintf("%.2f",quantile(datos[,columna],c(0.01,0.05,0.1))),"\n")
  }else{
    cat(columna,":",sprintf("%.2f",quantile(datos[,columna]/1000,c(0.01,0.05,0.1))),"\n")
  }
}
```


Se filtra por testelapse >= 250.

```{r}
n_antes = nrow(datos)
datos = datos[datos$testelapse >= 250,]
n_despues = nrow(datos)

cat("n_antes:",n_antes,
    "\nn_despues:",n_despues,
    "\nFilas eliminadas:",n_antes-n_despues)
```


### Preguntas de control

Se filtra por las preguntas de control correctamente superadas.

```{r}
n_antes = nrow(datos)
n_despues = c(n_antes)


# Misma dirección

datos = datos[!(abs(datos$EST7 - datos$EST8) > 2),]
n_despues = c(n_despues,nrow(datos))

datos = datos[!(abs(datos$AGR4 - datos$AGR9) > 2),]
n_despues = c(n_despues,nrow(datos))



# Diferente dirección

datos =  datos[!(abs(datos$EXT8 - datos$EXT9) < 2),]
n_despues = c(n_despues,nrow(datos))

datos =  datos[!(abs(datos$EST4 - datos$EST10) < 2),]
n_despues = c(n_despues,nrow(datos))

datos =  datos[!(abs(datos$AGR2 - datos$AGR7) < 2),]
n_despues = c(n_despues,nrow(datos))

datos =  datos[!(abs(datos$CSN5 - datos$CSN8) < 2),]
n_despues = c(n_despues,nrow(datos))

datos =  datos[!(abs(datos$OPN3 - datos$OPN6) < 2),]
n_despues = c(n_despues,nrow(datos))


filas_elim = c()
for (i in c(2:length(n_despues))){
  filas_elim = c(filas_elim,n_despues[i-1]-n_despues[i])
}
filas_elim
```


### Valor constante (de nuevo)

Solamente se comprueban las categóricas y cuantitativas discretas 

```{r}
datos = droplevels(datos)

cat_disc = datos[,c(col_cuestionario,"year","IPC","country")]

sapply(cat_disc, function(x) sort(unique(x)))
```


## Visualización datos

Visualización de todas las variables del cuestionario.

```{r}
library(ggplot2)

nombres = names(datos[col_cuestionario])

for(i in c(1:50)){
  nombre = nombres[i]
  valor = c(1,2,3,4,5)
  frec_rel = as.vector(table(datos[col_cuestionario][nombre])/nrow(datos))
  aux = data.frame(valor,frec_rel)
  
  grafico = ggplot(data=aux, aes(x=valor, y=frec_rel)) +
  geom_bar(stat="identity", fill="#8fc2be", col="#173331") +
  labs(title=' ',
       x=nombre,
       y='Frecuencia relativa') +
  theme(plot.title = element_text(hjust=0.5),
    axis.title.x = element_text(hjust=0.5, margin=margin(t=25, r=0, b=0, l=0)),
    axis.title.y = element_text(hjust=0.5, margin=margin(t=0, r=30, b=0, l=0)))
  
  print(grafico)
}

```



Se dibujan los gráficos de algunas variables del cuestionario.

```{r}
valor = c(1,2,3,4,5)
frec_rel = as.vector(table(datos[col_cuestionario]$AGR3)/nrow(datos))
aux = data.frame(valor,frec_rel)

ggplot(data=aux, aes(x=valor, y=frec_rel)) +
  geom_bar(stat="identity", fill="#8fc2be", col="#173331", alpha=0.75) +
  labs(title=' ',
       x='AGR3: "Insulto a las personas"', 
       y='Frecuencia relativa') +
  scale_y_continuous(limits = c(0,0.5)) +
  theme(
    #axis.text.x = element_text(size = 12),
    #axis.text.y = element_text(size = 12),
    plot.title = element_text(hjust=0.5),
    axis.title.x = element_text(#size=15,
                                hjust=0.5, 
                                margin=margin(t=25, r=0, b=0, l=0)),
    axis.title.y = element_text(#size=15,
                                hjust=0.5, 
                                margin=margin(t=0, r=30, b=0, l=0))
    )
```


```{r}
valor = c(1,2,3,4,5)
frec_rel = as.vector(table(datos[col_cuestionario]$AGR6)/nrow(datos))
aux = data.frame(valor,frec_rel)

ggplot(data=aux, aes(x=valor, y=frec_rel)) +
  geom_bar(stat="identity", fill="#8fc2be", col="#173331", alpha=0.75) +
  labs(title=' ',
       x='AGR6: "Tengo buen corazón"', 
       y='Frecuencia relativa') +
  scale_y_continuous(limits = c(0,0.45)) +
  theme(
    #axis.text.x = element_text(size = 12),
    #axis.text.y = element_text(size = 12),
    plot.title = element_text(hjust=0.5),
    axis.title.x = element_text(#size=15,
                                hjust=0.5, 
                                margin=margin(t=25, r=0, b=0, l=0)),
    axis.title.y = element_text(#size=15,
                                hjust=0.5, 
                                margin=margin(t=0, r=30, b=0, l=0)))
```


```{r}
valor = c(1,2,3,4,5)
frec_rel = as.vector(table(datos[col_cuestionario]$OPN3)/nrow(datos))
aux = data.frame(valor,frec_rel)

ggplot(data=aux, aes(x=valor, y=frec_rel)) +
  geom_bar(stat="identity", fill="#8fc2be", col="#173331", alpha=0.75) +
  labs(title=' ',
       x='OPN3: "Tengo una imaginación vívida"', 
       y='Frecuencia relativa') +
  scale_y_continuous(limits = c(0,0.6)) +
  theme(
    #axis.text.x = element_text(size = 12),
    #axis.text.y = element_text(size = 12),
    plot.title = element_text(hjust=0.5),
    axis.title.x = element_text(#size=15,
                                hjust=0.5, 
                                margin=margin(t=25, r=0, b=0, l=0)),
    axis.title.y = element_text(#size=15,
                                hjust=0.5, 
                                margin=margin(t=0, r=30, b=0, l=0)))
```


```{r}
valor = c(1,2,3,4,5)
frec_rel = as.vector(table(datos[col_cuestionario]$OPN5)/nrow(datos))
aux = data.frame(valor,frec_rel)

ggplot(data=aux, aes(x=valor, y=frec_rel)) +
  geom_bar(stat="identity", fill="#8fc2be", col="#173331", alpha=0.75) +
  labs(title=' ',
       x='OPN5: "Tengo ideas excelentes"', 
       y='Frecuencia relativa') +
  scale_y_continuous(limits = c(0,0.4)) +
  theme(
    #axis.text.x = element_text(size = 12),
    #axis.text.y = element_text(size = 12),
    plot.title = element_text(hjust=0.5),
    axis.title.x = element_text(#size=15,
                                hjust=0.5, 
                                margin=margin(t=25, r=0, b=0, l=0)),
    axis.title.y = element_text(#size=15,
                                hjust=0.5, 
                                margin=margin(t=0, r=30, b=0, l=0)))
```


```{r}
valor = c(1,2,3,4,5)
frec_rel = as.vector(table(datos[col_cuestionario]$EST7)/nrow(datos))
aux = data.frame(valor,frec_rel)

ggplot(data=aux, aes(x=valor, y=frec_rel)) +
  geom_bar(stat="identity", fill="#8fc2be", col="#173331", alpha=0.75) +
  labs(title=' ',
       x='EST7: "Cambio mucho mi estado de ánimo"', 
       y='Frecuencia relativa') +
  scale_y_continuous(limits = c(0,0.25)) +
  theme(
    #axis.text.x = element_text(size = 12),
    #axis.text.y = element_text(size = 12),
    plot.title = element_text(hjust=0.5),
    axis.title.x = element_text(#size=15,
                                hjust=0.5, 
                                margin=margin(t=25, r=0, b=0, l=0)),
    axis.title.y = element_text(#size=15,
                                hjust=0.5, 
                                margin=margin(t=0, r=30, b=0, l=0)))
```


En este punto se recomienda guardar en un archivo el dataframe "datos", eliminar el environment y cargar directamente el archivo de los datos para liberar memoria.

```{r}
# **ATENCIÓN**
# Ejecutar este chunk sólo si se desea guardar el dataframe "datos", eliminar el environment y cargar de nuevo los nuevos para liberar memoria

write.csv(datos, "datos_limpios.csv", row.names = FALSE)
rm(list = ls())
datos = read.csv("datos_limpios.csv",sep=",")

# Se comprueba que los formatos sean correctos
str(datos, list.len = Inf)

# Agrupamos las columnas
col_cuestionario = names(datos[,c(1:50)])
col_tiempo = names(datos[,c(51:100,104:106)])
col_individuo = names(datos[,c(101:103,107:110)])
```




# **REDUCCIÓN DE LA DIMENSIÓN**

Se calcula matriz de correlaciones policóricas

```{r, warning=F}
library(psych)

R = polychoric(datos[col_cuestionario])
R$rho
```


Se efectúa el test de esfericidad de Bartlett

```{r}
cortest.bartlett(R$rho, n=nrow(datos))
```


Se calcula el índice KMO

```{r}
KMO(R$rho)
```



## **Análisis de Componentes Principales**

Se grafica el screeplot

```{r}
library(ggplot2)

autovalores = sort(eigen(R$rho)$values,decreasing=TRUE)
índice = c(1:50)
tabla = data.frame(índice,autovalores)


ggplot(data = tabla) +
  geom_point(aes(x = índice, y = autovalores), col = "#3E7A89") +
  geom_line(aes(x = índice, y = autovalores), col = "#3E7A89", alpha=0.5) +
  geom_hline(yintercept = 1, linetype = "dashed", color = "#3B4041", alpha=0.5) +
  labs(title=' ', # Screeplot
       x='Número de componentes o factores',
       y='Autovalor') +
  scale_y_continuous(limits = c(0,12.5)) +
  theme(
    #axis.text.x = element_text(size = 12),
    #axis.text.y = element_text(size = 12),
    plot.title = element_text(hjust = 0.5),
    axis.title.x = element_text(#size=15,
                                hjust = 0.5, 
                                margin=margin(t=25, r=0, b=0, l=0)),
    axis.title.y = element_text(#size=15,
                                hjust = 0.5, 
                                margin=margin(t=0, r=30, b=0, l=0)))
```


Se grafica el porcentaje de variabilidad explicada acumulada

```{r}
var_exp = cumsum(autovalores)/sum(autovalores)
indice = c(1:50)
tabla2 = data.frame(indice,var_exp)

ggplot(data = tabla2) +
  geom_point(aes(x = indice, y = var_exp), col = "#D1742C") +
  geom_line(aes(x = indice, y = var_exp), col = "#D1742C", alpha=0.5) +
  labs(title=' ',
       x='Número de componentes o factores',
       y='Porcentaje de variabilidad explicada acumulada') +
  theme(
    #axis.text.x = element_text(size = 12),
    #axis.text.y = element_text(size = 12),
    plot.title = element_text(hjust=0.5),
    axis.title.x = element_text(#size=15,
                                hjust=0.5, 
                                margin=margin(t=25, r=0, b=0, l=0)),
    axis.title.y = element_text(#size=15,
                                hjust=0.5, 
                                margin=margin(t=0, r=30, b=0, l=0)))
```


### PCA con 5 componentes sin rotación

```{r}
pca_none = principal(datos[col_cuestionario], nfactors=5, cor="poly", rotate="none")
pca_none
```


```{r}
print(pca_none,cut=0.3,digits=3)
```



### PCA con 5 componentes y rotación varimax

```{r}
pca_varimax = principal(datos[col_cuestionario], nfactors=5, cor="poly", rotate="varimax")
pca_varimax
```


```{r}
print(pca_varimax,cut=0.3,digits=3)
```


### PCA con 5 componentes y rotación promax

```{r}
pca_promax = principal(datos[col_cuestionario], nfactors=5, cor="poly", rotate="promax")
pca_promax
```


```{r}
print(pca_promax,cut=0.3,digits=3)
```





## **Análisis factorial**


Se grafica el screeplot

```{r}
library(ggplot2)

autovalores = sort(eigen(R$rho)$values,decreasing=TRUE)
índice = c(1:50)
tabla = data.frame(índice,autovalores)


ggplot(data = tabla) +
  geom_point(aes(x = índice, y = autovalores), col = "#3E7A89") +
  geom_line(aes(x = índice, y = autovalores), col = "#3E7A89", alpha=0.5) +
  geom_hline(yintercept = 1, linetype = "dashed", color = "#3B4041", alpha=0.5) +
  labs(title=' ', # Screeplot
       x='Número de componentes o factores',
       y='Autovalor') +
  scale_y_continuous(limits = c(0,12.5)) +
  theme(
    #axis.text.x = element_text(size = 12),
    #axis.text.y = element_text(size = 12),
    plot.title = element_text(hjust = 0.5),
    axis.title.x = element_text(#size=15,
                                hjust = 0.5, 
                                margin=margin(t=25, r=0, b=0, l=0)),
    axis.title.y = element_text(#size=15,
                                hjust = 0.5, 
                                margin=margin(t=0, r=30, b=0, l=0)))
```


Se grafica el porcentaje de variabilidad explicada acumulada

```{r}
var_exp = cumsum(autovalores)/sum(autovalores)
indice = c(1:50)
tabla2 = data.frame(indice,var_exp)

ggplot(data = tabla2) +
  geom_point(aes(x = indice, y = var_exp), col = "#D1742C") +
  geom_line(aes(x = indice, y = var_exp), col = "#D1742C", alpha=0.5) +
  labs(title=' ',
       x='Número de componentes o factores',
       y='Porcentaje de variabilidad explicada acumulada') +
  theme(
    #axis.text.x = element_text(size = 12),
    #axis.text.y = element_text(size = 12),
    plot.title = element_text(hjust=0.5),
    axis.title.x = element_text(#size=15,
                                hjust=0.5, 
                                margin=margin(t=25, r=0, b=0, l=0)),
    axis.title.y = element_text(#size=15,
                                hjust=0.5, 
                                margin=margin(t=0, r=30, b=0, l=0)))
```



### Análisis factorial con 5 factores sin rotación

```{r}
fa_none = fa(datos[col_cuestionario],nfactors=5,fm="minres",cor="poly",rotate="none")
fa_none
```


```{r}
print(fa_none,cut=0.3,digits=3)
```


### Análisis factorial con 5 factores y rotación varimax

```{r}
fa_varimax = fa(datos[col_cuestionario],nfactors=5,fm="minres",cor="poly", rotate="varimax")
fa_varimax
```


```{r}
print(fa_varimax,cut=0.3,digits=3)
```


### Análisis factorial con 5 factores y rotación promax

```{r}
fa_promax = fa(datos[col_cuestionario],nfactors=5,fm="minres",cor="poly", rotate="promax")
fa_promax
```


```{r}
print(fa_promax,cut=0.3,digits=3)
```



### Comunalidades del análisis factorial con 5 factores

```{r}
comunalidades = fa_promax$communality
sort(comunalidades)
summary(comunalidades)
```




## **Clustering jerárquico**

Se obtiene la matriz de distancias.

```{r}
D = 1 - abs(R$rho)
D = as.dist(D) # Formato necesario
D
```


```{r}
library(cluster)
library(factoextra)

ic = hclust(D, method="ward.D2")

fviz_dend(ic, k=5, show_labels = TRUE,
          main=" ",                       
          ylab="Distancia") +
  theme(#axis.text.y = element_text(size = 12),
        plot.title = element_text(hjust = 0.5),
        axis.title.y = element_text(#size=15,
                                    hjust=0.5, 
                                    margin=margin(t=0, r=30, b=0, l=0)))
```


Se calcula la correlación cofenética.

```{r}
# Matriz de distancias cofenética
D_cof = cophenetic(ic)

# Correlación cofenética
cor(D,D_cof)
```


Se calcula la silueta media.

```{r}
clusters = cutree(ic, k=5)
siluetas = silhouette(clusters, D)
rownames(siluetas) = col_cuestionario

mean(siluetas[,"sil_width"])
```

Se grafican todas las siluetas.

```{r}
fviz_silhouette(siluetas,
                main=" ",
                ylab="Silueta",
                label=T) +
  labs(fill="Clúster", colour="Clúster") +
  theme(
    axis.text.x = element_text(angle = 90, 
                               hjust = 1),
    #axis.text.y = element_text(size = 12),
    plot.title = element_text(hjust = 0.5),
    axis.title.y = element_text(#size=15,
                                hjust=0.5, 
                                margin=margin(t=0, r=30, b=0, l=0)),
    legend.title = element_text(hjust = 0.5))
```




# **CLUSTERING**

Se escogen las nuevas coordenadas de los individuos aportadas por el análisis factorial con rotación promax para realizar el clustering.

```{r}
coords = fa_promax$scores
coords = as.data.frame(coords)
colnames(coords) = c("EXT","EST","AGR","CSN","OPN")
```


Se realizan los histogramas de cada factor.

```{r}
library(ggplot2)

ggplot(data = coords, aes(x = EXT, y = after_stat(density))) +
  geom_histogram(binwidth = 0.5, fill = "#8fc2be", color = "#173331", alpha = 0.75) +
  labs(title=' ',
       x='Extraversión',
       y='Frecuencia relativa') +
  scale_y_continuous(limits = c(0, 0.4)) +
  theme(
        #axis.text.x = element_text(size = 12),
        #axis.text.y = element_text(size = 12),
        plot.title = element_text(hjust = 0.5),
        axis.title.x = element_text(#size=15,
                                    hjust = 0.5, 
                                    margin=margin(t=25, r=0, b=0, l=0)),
        axis.title.y = element_text(#size=15,
                                    hjust = 0.5, 
                                    margin=margin(t=0, r=30, b=0, l=0)))
```


```{r}
ggplot(data = coords, aes(x = EST, y = after_stat(density))) +
  geom_histogram(binwidth = 0.5, fill = "#8fc2be", color = "#173331", alpha = 0.75) +
  labs(title=' ',
       x='Neuroticismo',
       y='Frecuencia relativa') +
  scale_y_continuous(limits = c(0, 0.4)) +
  theme(
        #axis.text.x = element_text(size = 12),
        #axis.text.y = element_text(size = 12),
        plot.title = element_text(hjust = 0.5),
        axis.title.x = element_text(#size=15,
                                    hjust = 0.5, 
                                    margin=margin(t=25, r=0, b=0, l=0)),
        axis.title.y = element_text(#size=15,
                                    hjust = 0.5, 
                                    margin=margin(t=0, r=30, b=0, l=0)))
```


```{r}
ggplot(data = coords, aes(x = AGR, y = after_stat(density))) +
  geom_histogram(binwidth = 0.5, fill = "#8fc2be", color = "#173331", alpha = 0.75) +
  labs(title=' ',
       x='Amabilidad',
       y='Frecuencia relativa') +
  scale_y_continuous(limits = c(0, 0.5)) +
  theme(
        #axis.text.x = element_text(size = 12),
        #axis.text.y = element_text(size = 12),
        plot.title = element_text(hjust = 0.5),
        axis.title.x = element_text(#size=15,
                                    hjust = 0.5, 
                                    margin=margin(t=25, r=0, b=0, l=0)),
        axis.title.y = element_text(#size=15,
                                    hjust = 0.5, 
                                    margin=margin(t=0, r=30, b=0, l=0)))
```


```{r}
ggplot(data = coords, aes(x = CSN, y = after_stat(density))) +
  geom_histogram(binwidth = 0.5, fill = "#8fc2be", color = "#173331", alpha = 0.75) +
  labs(title=' ',
       x='Consciencia',
       y='Frecuencia relativa') +
  scale_y_continuous(limits = c(0, 0.4)) +
  theme(
        #axis.text.x = element_text(size = 12),
        #axis.text.y = element_text(size = 12),
        plot.title = element_text(hjust = 0.5),
        axis.title.x = element_text(#size=15,
                                    hjust = 0.5, 
                                    margin=margin(t=25, r=0, b=0, l=0)),
        axis.title.y = element_text(#size=15,
                                    hjust = 0.5, 
                                    margin=margin(t=0, r=30, b=0, l=0)))
```


```{r}
ggplot(data = coords, aes(x = OPN, y = after_stat(density))) +
  geom_histogram(binwidth = 0.5, fill = "#8fc2be", color = "#173331", alpha = 0.75) +
  labs(title=' ',
       x='Intelectualidad',
       y='Frecuencia relativa') +
#  scale_y_continuous(limits = c(0, 0.4)) +
  theme(
        #axis.text.x = element_text(size = 12),
        #axis.text.y = element_text(size = 12),
        plot.title = element_text(hjust = 0.5),
        axis.title.x = element_text(#size=15,
                                    hjust = 0.5, 
                                    margin=margin(t=25, r=0, b=0, l=0)),
        axis.title.y = element_text(#size=15,
                                    hjust = 0.5, 
                                    margin=margin(t=0, r=30, b=0, l=0)))
```



Se realizan los gráficos de dispersión

```{r}
panel.hist = function(x, ...)
{
    usr = par("usr")
    par(usr = c(usr[1:2], 0, 1.5) )
    h = hist(x, plot = FALSE)
    breaks = h$breaks; nB = length(breaks)
    y = h$counts; y = y/max(y)
    rect(breaks[-nB], 0, breaks[-1], y, ...)
}

pairs(coords, pch=20, cex=0.5, col="#8fc2be",
      diag.panel = panel.hist,
      labels = c("Extraversión","Neuroticismo","Amabilidad","Consciencia","Intelectualidad"))
```


En este punto, se recomienda cargar los resultados del MClust, que se encuentran en el archivo "mclust_scores.RData", dado que el tiempo de ejecución del MClust es elevado.

```{r}
# **ATENCIÓN**
# Ejecutar la opción A si se desean tener los resultados del MClust de forma inmediata.
# Ejecutar la opción B si se desea realizar el MClust (el tiempo de ejecución es elevado)


library(mclust)

# Opción A:
load("mclust_scores.RData")

# Opción B:
#mclust_scores = Mclust(coords,G=1:32,verbose=T)

```


Se visualizan los resultados del MClust.

```{r}
mclust_scores
```


```{r}
mclust_scores$G
```


```{r}
mclust_scores$modelName
```


Se dibuja el BIC de todos las posibles configuraciones.

```{r}
plot(mclust_scores$BIC)
```


Se calculan los tamaños de cada grupo.

```{r}
# Tamaño absoluto
table(mclust_scores$classification)
```


```{r}
#Tamaño relativo
round(table(mclust_scores$classification)/nrow(coords),4)
```


```{r}
medias_cluster = coords
medias_cluster$grupo = mclust_scores$classification
medias_cluster = as.data.frame(t(mclust_scores$parameters$mean))
tamaños = as.vector(round(table(mclust_scores$classification)/nrow(coords),4))
medias_cluster$tamano = tamaños
print(medias_cluster)
```


Se guardan las medias de los cluster junto a su tamaño para realizar el mapa de calor en Excel.

```{r}
write.csv(medias_cluster, "medias_cluster.csv", row.names = FALSE)
```

Alternativamente, se puede copiar el output, pegarlo en un bloc de datos para insertar un separador entre los datos, pegar esto en Word para crear una tabla y finalmente, pegar la tabla en Excel. 










